臺灣臺中地方法院交通事件裁定　　　　 96年度交聲字第155號
原處分機關　交通部公路總局臺中區監理所（豐原監理站）
異　議　人　乙○○
即受處分人
上列受處分人因違反道路交通管理處罰條例案件，對於交通部公
路總局臺中區監理所（豐原監理站）民國96年2月5日所為之裁決
（豐監稽違字第裁63-Z00000000號裁決書）聲明異議，本院裁定
如下：
    主    文
異議駁回。
    理    由
一、原處分機關【即交通部公路總局臺中區監理所（豐原監理站
    ）】係以：聲明異議人即受處分人乙○○於民國九十五年十
    二月二十日十八時三十三分許，駕駛車牌號碼ＯＹ－六二九
    Ｏ號自用小客車，行經國道四號高速公路東向十五公里處，
    因行駛高速公路未依規定行駛車道【即同向三車道路段，時
    速六十八公里，低於時速八十公里以下，行駛中線車道】，
    而有違反道路交通管理處罰條例第三十三條第一項第三款規
    定之行為，經內政部警政署國道公路警察局第三警察隊泰安
    分隊予以逕行舉發，並經原處分機關於九十六年二月五日，
    依道路交通管理處罰條例第三十三條第一項第三款之規定，
    以豐監稽違字第裁六三－Ｚ00000000號裁決書，裁
    處受處分人罰鍰新臺幣（下同）四千元，並依同條例第六十
    三條第一項第一款規定，記違規點數一點，於法並無不合等
    語。
二、聲明異議意旨略以：國道四號高速公路並無速限車道的告示
    ，且下后豐交流道路口時常塞車，導致其他車輛要減速行駛
    ，受處分人於九十五年十二月二十日，從外側車道剛轉換中
    線車道時，前面亦有車輛要轉入外側車道，受處分人必然要
    減速行駛，卻被警方攔車開立罰單，警方執法顯有過當，且
    測速照相並無車牌號碼及車輛顏色，只有顯示時速六十八公
    里，顯然證據不足，原處分應予撤銷等語。
三、按「汽車行駛於高速公路、快速公路或設站管制之道路，不
    遵使用限制、禁止、行車管制及管理事項之管制規則而有下
    列行為者，處汽車駕駛人新臺幣三千元以上六千元以下罰鍰
    ：三、未依規定行駛車道。」；「汽車駕駛人有下列各款所
    列條款之一者，除依原條款處罰鍰外，並予記點：一、有第
    三十三條第一項、第二項、第三十八條第一項、第四十條、
    第四十五條、第四十七條第一款至第三款、第四十八條、第
    四十九條或第六十條第一項、第二項第一款、第二款情形之
    一者，各記違規點數一點。」；「汽車行駛高速公路及快速
    公路，其車道之使用，除因交通事故及道路施工依臨時或可
    移動標誌指示或交通勤務警察指揮外，應依設置之交通標誌
    、標線或號誌之規定，無設置者，應依下列規定︰一、在高
    速公路最高速限每小時九十公里以上之路段，行駛速率低於
    每小時八十公里之較慢速小型車，或在快速公路最高速限每
    小時八十公里以上之路段，行駛速率低於每小時七十公里之
    較慢速小型車，應行駛於外側車道，並得暫時利用緊臨外側
    車道之車道超越前車。」道路交通管理處罰條例第三十三條
    第一項第三款、第六十三條第一項第一款、高速公路及快速
    公路交通管制規則第八條第一項第一款分別定有明文。
四、經查，受處分人於九十五年十二月二十日十八時三十三分，
    駕駛車牌號碼ＯＹ－六二九Ｏ號自用小客車，行經國道四號
    東向十五公里處，經內政部警政署國道公路警察局第三警察
    隊泰安分隊以雷射測速槍測得行車速度為時速六十八公里，
    卻在同向三車道路段行駛中線車道，經警方示意攔檢取締，
    告知受處分人違規事項及地點，並當場將使用測速之雷射槍
    內顯示測獲車速及測距一併告知後，掣填第Ｚ000000
    00號違規單舉發等情，有內政部警政署國道公路警察局第
    三警察隊九十六年一月十八日公警三交字第Ｚ○○○○○○
    ○○○號書函及舉發違反道路交通管理事件通知單在卷足憑
    。受處分人亦自承係在上開時間、地點為警攔檢取締，警方
    亦有告知受處分人違規事項及地點，並當場將使用測速之雷
    射槍內顯示測獲車速及測距一併告知後，始掣填第Ｚ000
    00000號舉發違反道路交通管理事件通知單加以舉發等
    情，堪認警方執行舉發交通違規的程序，並無違反法令之處
    。受處分人雖猶辯稱：國道四號高速公路並無速限車道的告
    示，且下后豐交流道路口時常塞車，導致其他車輛要減速行
    駛，其於九十五年十二月二十日，從外側車道剛轉換中線車
    道時，前面亦有車輛要轉入外側車道，其必然要減速行駛，
    卻被警方攔車開立罰單，警方執法顯有過當，且測速照相並
    無車牌號碼及車輛顏色，只有顯示時速六十八公里，顯然證
    據不足等語。然查：
    (一)按高速公路及快速公路交通管制規則係交通部、內政部依
      道路交通管理處罰條例第三十三條第六項之授權，於九十
      五年六月二十八日由交通部以交路字第Ｚ0000000
      00號令、內政部以臺內警字第Ｚ000000000號
      號令會銜修正發布，並自九十五年七月一日施行，其第八
      條第一項第一款明定「汽車行駛高速公路及快速公路，其
      車道之使用，除因交通事故及道路施工依臨時或可移動標
      誌指示或交通勤務警察指揮外，應依設置之交通標誌、標
      線或號誌之規定，無設置者，應依下列規定︰一、在高速
      公路最高速限每小時九十公里以上之路段，行駛速率低於
      每小時八十公里之較慢速小型車，或在快速公路最高速限
      每小時八十公里以上之路段，行駛速率低於每小時七十公
      里之較慢速小型車，應行駛於外側車道，並得暫時利用緊
      臨外側車道之車道超越前車。」。而上開規定業經主管機
      關於報章媒體廣為宣導，並定九十五年七月一日至同年十
      月三十一日為宣導期，自同年十一月一日開始掣單舉發取
      締等情，業據證人即國道公路警察局第三警察隊泰安分隊
      分隊長甲○○於本院訊問時結證明確。受處分人既為用路
      人，對於上開九十五年七月一日業已施行之相關規定，自
      難諉為不知。而標誌、標線、號誌之設置目的，在於提供
      車輛駕駛人及行人有關道路路況之警告、禁制、指示等資
      訊，以便利行旅及促進交通安全，道路交通標誌標線號誌
      設置規則定有明文。而設置相關速限車道的禁制標誌之用
      意，亦僅在提醒用路人遵守道路上之遵行、禁止、限制等
      特殊規定，並告示車輛駕駛人及行人嚴格遵守，非謂有無
      設置速限車道的禁制標誌，為是否必須遵守速限車道的前
      提要件。換言之，縱未設置速限車道的禁制標誌，只要行
      駛於高速公路或快速公路，均須依照高速公路及快速公路
      交通管制規則第八條第一項第一項第一款等相關規定，依
      照行車速度選擇車道行駛，此觀諸任何高速公路或快速公
      路不可能於每公尺均設置速限車道的禁制標誌，然用路人
      於全線均應依上開規定依速度選擇車道行駛之理自明，遑
      論高速公路及快速公路交通管制規則第八條已明定：「．
      ．．，無設置（交通標誌、標線或號誌）者，應依下列規
      定︰一、在高速公路最高速限每小時九十公里以上之路段
      ，行駛速率低於每小時八十公里之較慢速小型車，．．．
      ，應行駛於外側車道，並得暫時利用緊臨外側車道之車道
      超越前車。」。
    (二)國道四號高速公路后豐交流道位於東向十四點五公里，且
      自東向十四點二公里處即為減速車道的起點，該處交流道
      只能下交流道，不能上交流道。受處分人違規地點為東向
      十五公里處，距離后豐交流道末端有五百公尺。國道四號
      高速公路係單向三線、雙向六線車道，舉發當時受處分人
      是時速低於八十公里，卻行駛於中線車道，且當時國道四
      號高速公路車流量正常，車速在保持安全距離的情況下，
      足以達到最高速限九十公里，而受處分人的車輛前後左右
      都沒有車輛等情，業據證人甲○○於本院訊問時結證明確
      。顯然，並無受處分人自陳因下后豐交流道路口時常塞車
      ，導致其他車輛要減速行駛，其從外側車道剛轉換中線車
      道時，前面亦有車輛要轉入外側車道，其必然要減速行駛
      ，卻被警方攔車開立罰單，警方執法顯有過當的情形。
    (三)參諸證人甲○○與受處分人本不相識，亦無任何怨隙，已
      難認證人甲○○有何故意誣陷受處分人之動機及必要性。
      加以證人甲○○本身係依法執行勤務，其依法定職權舉發
      交通違規，除其執行程序有違反法令規定之外，就實體之
      事項，本受合法與真實之推定。而按現行法規，並無任何
      要求警員必須以科學設備，取得交通違規事項，始得據以
      掣單舉發之規定，亦未規定以科學設備採證必須附有相片
      ，否則即屬違法舉發。本件證人甲○○係以雷射槍測得受
      處分人之行車速度為六十八公里，再本於其知覺作用，認
      知受處分人行駛於中線車道，乃於現場攔檢舉發，雷射槍
      本身並無照相功能等情，業據證人甲○○於本院訊問時結
      證明確，而受處分人亦不否認其為警攔檢舉發當時係行駛
      於中線車道之事實，本件既無任何證據足證證人甲○○值
      勤過程有何違反法令情事，揆諸上揭說明，自應推定舉發
      之違規事實確實真實。受處分人空言指摘原舉發不當，尚
      屬無據。從而，原處分機關依道路交通管理處罰條例第三
      十三條第一項第三款及違反道路交通管理事件統一裁罰標
      準表之規定，裁處罰鍰四千元，並依同條例第六十三條第
      一項第一款規定，記違規點數一點，於法並無不合，本件
      異議為無理由，應予駁回。
五、據上論斷，應依道路交通管理處罰條例第八十七條第二項、
    道路交通案件處理辦法第十九條，裁定如主文。
中　　華　　民　　國　　96　　年　　3 　　月　　30　　日
                        交通法庭　法  官  陳　得　利
上正本證明與原本無異。
如不服本裁定，應於送達後五日內，向本院提出抗告狀。
                                　書記官  鐘  麗  芳
中　　華　　民　　國　　96　　年　　3 　　月　　30　　日
